【裁判字號】    89,上訴,2453
【裁判日期】    900227
【裁判案由】    偽造文書
【裁判全文】
臺灣高等法院臺中分院刑事判決                  八十九年度上訴字第二四五三號
    被    告  甲○○
右上訴人因偽造文書案件，不服臺灣台中地方法院八十九年度訴緝字第五三九號中華
民國八十九年十一月十四日第一審判決（起訴案號：臺灣台中地方法院檢察署八十八
年度偵字第一九一六五號），提起上訴，本院判決如左：
      主  文
原判決撤銷。
何  谷共同連續行使偽造私文書，足以生損害於他人，累犯，處有期徒刑柒月。於如
附表「特約商店」欄所示之特約商店消費時所偽造之「乙○○」名義簽帳單之顧客存
根聯共計陸張沒收；上開簽帳單發卡銀行存根聯及商店存根聯上偽造之「乙○○」署
押共拾貳枚及扣案之行動電話壹支均沒收。
      事  實
一、甲○○曾因肅清煙毒條例及違反麻醉藥品管理條例案件，於八十三年十二月二十
    一日經本院判處有期徒刑三年六月及有期徒刑九月，合併定其應執行有期徒刑三
    年八月確定，於八十五年八月十五日假釋交付保護管束，八十七年十月十日假釋
    期滿執行完畢，不知悔改，竟與詹進龍（已另行審結）共同基於偽造私文書、行
    使偽造私文書，及意圖得財產上不法利益之概括犯意，由詹進龍提供其於八十八
    年八月二十三日中午十二時十分許，在台中縣豐原市○○路二三○號卡緹克汽車
    美容店，向該店負責人謝金寬詐得之車牌號碼Ｍ六─○三六六號該部自小客車上
    所竊取之陳建國所有經台新銀行核發之信用卡一張（卡號0000－0000－
    0000－0000號），二人連續於附表所示各時間，一起至附表所示各該特
    約商店，分別購買如附表「購得商品」欄所示物品，其價值各如附表「金額」欄
    所示，彼二人所消費之金額，均推由何  谷盜刷上開信用卡，連續在一式三聯（
    即顧客存根聯、發卡銀行存根聯及商店存根聯）之信用卡簽帳單之顧客簽名欄中
    ，以複寫之方式，偽造陳建國之署押，並將偽造完成之信用卡簽帳單發卡銀行存
    根聯及商店存根聯交還予特約商店，表示渠等已向特約商店完成交易，並以此簽
    帳單向發卡銀行簽帳之意思，作為特約商店向發卡銀行請款之用，致使台新銀行
    陷於錯誤，如數代其墊付上述金額予各該特約商店，渠等因而獲取債務消滅之財
    產上不法利益，足以生損害於台新銀行及真正持卡人乙○○。彼二人以上開方式
    購得之物品，其中之行動電話二支，由甲○○及詹進龍各持用一支，於附表編號
    二所示特約商店購得之衣褲五套，由甲○○分得三套，詹進龍分得二套，於附表
    編號三所示加油站購得之油品，則供詹進龍駕駛上開贓車之用，而於附表編號五
    、六所示銀樓購得之金飾，經甲○○持往林金成銀樓、老崑山銀樓變賣，共得款
    新台幣（以下同）三萬五千四百五十九元，均交由詹進龍花用罄盡。迄八十八年
    八月二十五日下午四時五十分許，詹進龍始在台中市○○路與崇德十路口為警查
    獲，並當場扣得乙○○所有之上開自用小客車乙輛、信用卡五張，（均已由乙○
    ○領回，其中一張信用卡即甲○○與詹進龍二人持向附表所示各特約商店盜刷之
    該張台新銀行之信用卡），及行動電話乙支。
二、案經台中縣警察局豐原分局移送臺灣臺中地方法院檢察署檢察官偵查起訴。
      理  由
一、引用原審判決書所記載之證據。
二、訊據上訴人即被告甲○○雖矢口否認前揭犯行，辯稱詹進龍對其謂上開信用卡係
    伊表哥所有，伊不大會寫字，叫其代簽伊表哥之姓名，其不知係詹進龍所竊取之
    物，始在信用卡簽帳單之顧客簽名欄中代簽乙○○之姓名云云。惟查共同被告詹
    進龍於原審調查中供稱伊係告訴被告甲○○謂該信用卡係伊向朋友所借云云，（
    原審八十九年度訴字第六九二號卷第一００頁），與被告甲○○所供詹進龍係對
    其謂上開信用卡係伊表哥所有云云，彼此已有未合，被告甲○○所辯，已難遽予
    採信，且被告何  谷於原審及本院調查審理中迭據供稱其與詹進龍間只是普通朋
    友，經核彼二人於警訊、偵查、或原審各筆錄上之簽名筆跡，詹進龍本身並非不
    會寫字，被告何  谷之筆跡亦不見得有多漂亮，信用卡簽帳單上之簽名，其目的
    亦僅在於確認其使用者及消費之金額，應只在乎其簽名筆跡之真偽，不在乎其簽
    名字體之美醜，此當為被告所明知，在簽帳單上簽名，並非參加書法比賽，除非
    意欲偽造，否則在信用卡簽帳單上之簽名，豈有假手他人代簽之必要或理由，況
    被告並非書法名家，與詹進龍間亦只是普通朋友，只在信用卡簽帳單上代簽「乙
    ○○」之姓名，詹進龍即給予三套衣褲及一支行動電話之報酬，尤屬悖理違情之
    至，被告所辯其係因誤信上開信用卡為詹進龍之表哥所有，不知詹進龍無權使用
    云云，無非飾卸之詞，不足採信，事證明確，被告犯行，堪以認定。
三、按持卡人在信用卡簽帳單上之持卡人簽名欄簽名為署押後交還特約商店，自不待
    依據習慣或特約，單從形式上觀察，即足以表示係持卡人確認簽帳單上記載之交
    易標的及金額，並向發卡銀行請求撥付消費款項予特約商店之旨，是該簽帳單含
    有收據及請款單之性質，應屬私文書。被告未經持卡人乙○○之授權或同意，擅
    自在其信用卡簽帳單上偽造「乙○○」之署押，表示係持卡人確認簽帳單上記載
    之交易標的及金額，自足使台新銀行及乙○○有受損害之虞。核被告所為，係犯
    刑法第二百十六條、第二百十條之行使偽造私文書罪，及第三百三十九條第二項
    之詐欺得利罪。被告與詹進龍間就上開犯行，彼此有犯意聯絡及行為分擔，均為
    共同正犯。被告偽造乙○○之署押，為偽造私文書之部分行為，偽造私文書復持
    以行使，偽造私文書之低度行為，為其行使偽造私文書之高度行為所吸收，均不
    另論罪。被告先後多次詐欺得利及多次行使偽造文書之犯行，各屬時間密接，觸
    犯構成要件相同之罪名，顯係基於概括犯意反覆為之，應各依連續犯之規定論以
    一罪，並分別依法加重其刑。被告所犯詐欺得利、行使偽造私文書等二罪間，有
    方法結果之牽連關係，應從一重之行使偽造私文書罪處斷。查被告曾因肅清煙毒
    條例及違反麻醉藥品管理條例案件，於八十三年十二月二十一日經本院判處有期
    徒刑三年六月及有期徒刑九月，合併定其應執行有期徒刑三年八月確定，於八十
    五年八月十五日假釋交付保護管束，八十七年十月十日假釋期滿執行完畢，有台
    灣台中地方法院檢察署刑案資料查註紀錄表在卷可稽，其於執行完畢後五年內，
    再犯本件有期徒刑以上刑之罪，應論以累犯，並依法遞加重其刑。被告於附表所
    示各該特約商店消費時所偽造「乙○○」名義之簽帳單顧客存根聯共六張，皆屬
    被告所有並為其犯罪所得之物，雖未扣案，但無證據足認確已滅失而不存在，均
    應依刑法第三十八條第一項第三款宣告沒收。至該六筆簽帳單之發卡銀行存根聯
    及商店存根聯，均已分別交付各該特約商店，固已非屬被告所有，然各該存根聯
    上面所偽造之「乙○○」署押共十二枚，不問屬於犯人與否，均應依刑法第二百
    十九條宣告沒收。另扣案之行動電話乙支，為共犯詹進龍所有，且係因彼等犯罪
    所得之物，業據共犯詹進龍供明在卷，亦應依法宣告沒收。
四、原審對被告論罪科刑，固非無見，惟查原判決於事實欄中載稱被告係以偽造之簽
    帳單供特約商店向發卡銀行請款，並因而使台新銀行陷於錯誤，如數代其墊付其
    刷卡所消費之金額予各該特約商店，渠等並因而獲得債務消滅之財產上不法利益
    等語，於理由中則認被告此部分所為，係犯刑法第三百三十九條第一項之詐欺取
    財罪，未對被告論以同條第二項之詐欺得利罪，事實與理由顯欠一致，另關於被
    告所犯行使偽造私文書部分，就被告對被害人台新銀行及乙○○如何足生損害之
    虞，於理由中未加說明，亦有判決不備理由之疏誤。被告上訴意旨仍執陳詞，空
    言指摘原判決不當，雖無理由，惟原判決既有可議，本院仍應將原判決撤銷改判
    ，查本件事證至為明確，被告犯後不知悔悟，猶飾詞卸責，爰審酌其犯罪之動機
    、目的、手段、所生之危害，及犯後之態度等一切情狀，量處有期徒刑柒月，上
    開扣案之行動電話乙支、被告所偽造之「乙○○」名義之簽帳單顧客存根聯六張
    、及該六筆簽帳單之發卡銀行存根聯暨商店存根聯上面所偽造之「乙○○」署押
    共十二枚，併分別依法宣告沒收。
五、原判決理由一第六行中所載老崑山銀樓老闆娘「陳阿」，係「陳阿腰」之誤，
    爰併予更正，附此敘明。
六、據上論斷，應依刑事訴訟法第三百六十九條第一項前段、第三百七十三條、第三
    百六十四條、第二百九十九條第一項前段，刑法第二十八條、第五十六條、第二
    百十六條、第二百十條、第三百三十九條第二項、第五十五條、第四十七條、第
    二百十九條、第三十八條第一項第三款、罰金罰鍰提高標準條例第一條前段，判
    決如主文。
本案經檢察官丙○○到庭執行職務。
中      華      民      國      九十      年      二    月    二十七    日
                                  臺灣高等法院臺中分院刑事第十庭
                                        審判長法  官  林  照  明
                                              法  官  李  寶  堂
                                              法  官  蕭  廣  政
右正本證明與原本無異。
如不服本判決應於收受送達後十日內向本院提出上訴書狀，其未述上訴之理由者並
得於提起上訴後十日內向本院補提理由書（均須按他造當事人之人數附繕本）。
                                              書記官    錫  彬
中      華      民      國      九十      年      三      月     五     日
附表
┌──┬──────┬─────┬────┬───────┬──────┐
│編號│消費時間    │特約商店  │購得商品│金          額│署押數目    │
├──┼──────┼─────┼────┼───────┼──────┤
│    │八十八年八月│冠億通訊有│行動電話│一三、九○○元│三枚（一份簽│
│ 一 │二十三日十二│限公司    │一支    │              │帳單，為一式│
│    │時五十分    │          │        │              │三聯，採複寫│
│    │            │          │        │              │方式，故何沚│
│    │            │          │        │              │谷於該簽帳單│
│    │            │          │        │              │之顧客存根聯│
│    │            │          │        │              │上偽簽「陳建│
│    │            │          │        │              │國」之署押，│
│    │            │          │        │              │即同時複寫於│
│    │            │          │        │              │該簽帳單之發│
│    │            │          │        │              │卡銀行存根聯│
│    │  │          │        │              │及商店存根聯│
│    │            │          │        │              │）          │
├──┼──────┼─────┼────┼───────┼──────┤
│    │同右日十三時│市大通訊電│同    右│一二、八七五元│同  右      │
│ 二 │一分        │機有限公司│        │              │            │
├──┼──────┼─────┼────┼───────┼──────┤
│    │同右日十三時│歐亞設計家│衣服、褲│三三、五○○元│同  右      │
│ 三 │五十四分    │服飾名店  │子共五套│              │            │
├──┼──────┼─────┼────┼───────┼──────┤
│    │同右日十四時│YI SHIN GA│油品    │      七八○元│同  右      │
│ 四 │三十五分    │-S STATION│        │              │            │
├──┼──────┼─────┼────┼───────┼──────┤
│    │同右日十五時│毅上珠寶銀│金項鍊二│              │            │
│ 五 │四分        │樓        │條      │三○、○○○元│同  右      │
├──┼──────┼─────┼────┼───────┼──────┤
│    │同右日十五時│同      右│金手鍊一│三○、○○○元│同  右      │
│ 六 │九分        │          │條      │              │            │
└──┴──────┴─────┴────┴───────┴──────┘
                                                                      Ｄ


司法院資訊處製作；財團法人民間司法改革基金會備份。
